臺灣士林地方法院民事裁定　　　　　 100年度司財管字第78號
聲　請　人　臺北市稅捐稽徵處南港分處
法定代理人　楊秀菁
代　理　人　張燕惠
上列聲請人聲請指定遺產管理人事件，本院裁定如下：
    主  文
選任陳正君（男、民國○○年○○月○○日生、身分證統一編號：Ｚ000
000000號）為被繼承人陳台清之遺產管理人。
准對被繼承人陳台清（男、民國○○年○○月○ 日生、身分證統一編
號：Ｚ000000000號，生前籍設臺北市南港區○○○路○ 段159 巷
4 弄15號4 樓，於民國98年12月30日死亡）之大陸地區以外之繼
承人為承認繼承之公示催告。
被繼承人陳台清之大陸地區以外之繼承人，應自前項公示催告最
後登載新聞紙之日起壹年貳月內承認繼承。上述期限屆滿，無繼
承人承認繼承時，被繼承人陳台清之遺產，於清償債權並交付遺
贈物後，如有剩餘即歸屬國庫。
聲請程序費用由被繼承人陳台清之遺產負擔。
    理  由
一、按先順序繼承人均拋棄其繼承權時，由次順序之繼承人繼承
    ，其次順序繼承人有無不明或第四順序之繼承人均拋棄其繼
    承權者，準用關於無人承認繼承之規定，民法第1176條第6
    項定有明文。次按繼承開始時，繼承人有無不明，而無親屬
    會議或親屬會議未於1 個月內選定遺產管理人者，利害關係
    人得聲請法院選任遺產管理人，並由法院依公示催告程序，
    定6 個月以上之期限，公告繼承人，命其於期限內承認繼承
    ，民法第1177條、第1178條第1 項、第2 項規定甚明。
二、本件聲請意旨略以：被繼承人陳台清（男、民國○○年○○月○
    日生、身分證統一編號：Ｚ000000000號，生前籍設臺北市南
    港區○○○路○ 段159 巷4 弄15號4 樓）欠繳使用牌照稅及
    罰緩共新臺幣45,780元，今已逾滯納期間，尚未繳納，其遺
    有高雄市○○區○○段319 地號土地，因被繼承人已於民國
    98年12月30日死亡，且其繼承人均拋棄繼承，為保障徵起稅
    捐，爰依法聲請准予指定財政部國有財產局為被繼承人之遺
    產管理人等語，並提出戶籍謄本、家庭成員（三親等）資料
    查詢清單、欠稅總歸戶查詢情形表、全國財產稅總歸戶財產
    查詢清單、繼承系統表、本院家事法庭函等件為證。
三、經查，本件聲請人主張被繼承人陳台清欠繳使用牌照稅及罰
    緩45,780元，今已逾期未繳，其遺有上開土地，惟被繼承人
    陳台清已於98年12月30日死亡，且其繼承人均已拋棄繼承亦
    未選定遺產管理人之事實，已據聲請人提出上開資料在卷可
    憑，並經本院調取99年度司繼字第281 、556 號號拋棄繼承
    事件案卷核閱無誤，堪認聲請人主張為真正。又聲請人既為
    稅款之徵收機關，自屬法律上之利害關係人，其聲請指定遺
    產管理人，即屬有據。另聲請人雖主張指定財政部國有財產
    局為被繼承人之遺產管理人，惟本件屬非訟事件，法院不受
    當事人聲明之拘束，且被繼承人陳台清之繼承人既全數拋棄
    繼承，可見本件應係遺產債務大於遺產之情形，國庫對該遺
    產已無民法第1185條之期待利益可言，況國有財產局乃公務
    機關，依國有財產法之規定綜理國有財產事務，執行事務所
    需預算為全國人民納稅所得，如無其他特殊事由考量，自不
    宜貿然指定國有財產局為管理人，以避免其代管私人遺產之
    管理費用無法由被繼承人之遺產歸墊，導致利用全民資源負
    擔個人私務之支出，不符社會公平原則之情形發生。是本院
    審酌被繼承人之子陳正君雖已聲明拋棄繼承，惟考量其與被
    繼承人生前同住一處，對被繼承人生前財產及其債權、債務
    關應具有相當程度之瞭解，且其自陳為二專畢業，目前從事
    室內設計師工作，顯具相當知識及能力（參見本院100 年9
    月20日非訟事件筆錄），因認選任陳正君為被繼承人陳台清
    之遺產管理人為宜，併依法為承認繼承之公示催告。
四、依非訟事件法第157 條裁定如主文。
五、如不服本裁定，應於裁定送達後10日內，以書狀向本院提出
    抗告狀，並繳納抗告費新臺幣1,000元。
中    華    民    國   100    年    9     月    27    日
                  家事庭司法事務官  王政揚